【裁判字號】    99,交聲,432
【裁判日期】    990430
【裁判案由】    違反道路交通管理處罰條例聲明異議
【裁判全文】
臺灣士林地方法院交通事件裁定  九十九年度交聲字第四三二號
原處分機關  臺北市交通事件裁決所
受處分人即
異  議  人  乙○○
代  理  人  甲○○
上列受處分人即異議人因違反道路交通管理處罰條例事件，對於
臺北市交通事件裁決所中華民國九十九年三月一日所為之處分（
原處分案號：北市裁催字第裁二二—ＡＥＹ三四三二四五號），
聲明異議，本院裁定如下：
    主  文
原處分撤銷。
乙○○汽車駕駛人，併排臨時停車，處罰鍰新臺幣陸佰元。
    理  由
一、按汽車臨時停車時，不得併排臨時停車，道路交通安全規則
    第一百十一條第一項第五款定有明文；次按汽車駕駛人，臨
    時停車有不依順行之方向，或不緊靠道路右側，或單行道不
    緊靠路邊，或併排臨時停車者，處新臺幣（下同）三百元以
    上六百元以下罰鍰，道路交通管理處罰條例第五十五條第四
    款亦規定甚明；所謂臨時停車，依同條例第三條第九款之規
    定，係指車輛因上、下人、客，裝卸物品，其引擎未熄火，
    停止時間未滿三分鐘，保持立即行駛之狀態。
二、原處分意旨略以：受處分人即異議人乙○○於民國九十八年
    十一月二十七日下午三時四十八分許，將車牌號碼六○六二
    ─ＤＣ號自用小客車停放於臺北市○○區○○街與民生西路
    口劃設紅實線禁止臨時停車之處所，經臺北市政府警察局大
    同分局民生西路派出所警員蔡煜以受處分人有違反道路交通
    管理處罰條例第五十六條第一項第一款在禁止臨時停車處所
    停車之違規行為製單舉發，嗣受處分人逾越應到案期限六十
    日以上始向原處分機關提出申訴，經原處分機關函請舉發機
    關即臺北市政府警察局大同分局調查結果，仍認受處分人有
    前開違規行為，原處分機關乃依道路交通管理處罰條例第五
    十六條第一項第一款、違反道路交通管理事件統一裁罰基準
    及處理細則第四十四條第一項、違反道路交通管理事件統一
    裁罰基準表之規定，於九十九年三月一日以北市裁催字第裁
    二二—ＡＥＹ三四三二四五號裁決書裁處受處分人罰鍰一千
    二百元。
三、異議意旨略以：舉發當時因前方紅燈，車輛被卡住，受處分
    人在車上無法即時將車開出開走，又本件無違規照片，受處
    分人不能信服云云。
四、經查，受處分人於九十八年十一月二十七日下午三時四十八
    分許，將車牌號碼六○六二─ＤＣ號自用小客車，併排停放
    於臺北市○○區○○街與民生西路口劃設紅實線禁止臨時停
    車處所之事實，業據舉發本件之丙○○○於本院訊問時，以
    具結擔保其證述之真實性，並在負擔偽證罪之心理處罰狀態
    下證稱：我於九十八年十一月二十七日下午三時至五時，身
    著警察制服，騎警用機車，在臺北市政府警察局大同分局民
    生西路派出所轄區執行巡邏勤務，勤務內容包括取締交通違
    規，於當日下午三時四十八分許，我巡邏至迪化街與民生西
    路口，發現有車輛違規在該處劃設紅實線禁止臨時停車之處
    所停車，我就下車欲開單舉發，此時有一位路人因不滿受處
    分人將車牌號碼六○六二─ＤＣ號自用小客車併排停放在該
    處禁止臨時停車之處所，導致後面塞車，情緒激動地向我舉
    報，我就優先處理本件，當時受處分人在車上，並未立即駛
    離，但引擎有無熄火、舉發地點前方路口號誌是否為紅燈，
    我已不記得，受處分人於舉發當時態度配合，本件舉發之違
    規事實應為道路交通管理處罰條例第五十六條第一項第六款
    併排停車，我在舉發通知單上誤植為同條例第五十六條第一
    項第一款紅線停車等語綦詳（見本院卷第十九頁反面至第二
    十一頁）。證人丙○○○雖以舉發當時受處分人並未將車立
    即駛離，而認受處分人於舉發當時為併排停車而非併排臨時
    停車，然丙○○○不能確定舉發當時受處分人所駕駛之車輛
    引擎確已熄火，且受處分人係讓客人下車，而在舉發地點暫
    停，此有交通違規案件陳述書在卷可參（見本院卷第八頁）
    ，舉發當時受處分人既在駕駛座，其暫時停車之目的，又係
    為讓乘客下車，衡諸一般駕駛人之習慣，受處分人所駕駛之
    車輛於舉發當時引擎應未熄火，而保持可立即行駛之狀態，
    是受處分人於舉發當時應係併排臨時停車，此外，並有證人
    丙○○○拍攝之舉發地點全景照片在卷可稽（見本院卷第二
    十五頁至第二十六頁）。又交通警察製單舉發違反道路交通
    管理處罰條例所列之違規事實，本質上為行政處分，係公務
    員基於職務上之權力，依法就特定之具體事件所為之具公法
    上效果之單方面行政行為，基於公務員為公法上行為具有公
    信力之原則，該行政行為當可被推定為真正，其據以依法處
    分之事實認定亦為正確無誤。本此公信原則，乃立法者賦予
    行政機關制定違反道路交通事件統一裁罰標準及處理細則，
    使執勤警員得當機處分以達其維護交通秩序、安全之行政目
    的。若謂公務員一切行政行為均需預留證據以證其實，則國
    家行政勢必窒礙難行，據此，刑事訴訟法就犯罪證據有關之
    規定中，與屬行政秩序罰之交通違規裁罰本質不合之部分，
    自不在準用之列。本件受處分人既未就其所主張執勤員警之
    舉發有誤一節提出相關證據以供調查，本院亦查無任何證據
    足資證明執勤員警有捏造事實違法取締之情事存在，則執勤
    警員本其維護交通秩序、安全職責所為之舉發，自應受到合
    法、正確之推定。是以，受處分人有併排臨時停車之違規行
    為，應堪認定。
五、原處分機關以受處分人有在禁止臨時停車處所停車之違規行
    為，依道路交通管理處罰條例第五十六條第一項第一款、違
    反道路交通管理事件統一裁罰基準及處理細則第四十四條第
    一項、違反道路交通管理事件統一裁罰基準表之規定，於九
    十九年三月一日以北市裁催字第裁二二—ＡＥＹ三四三二四
    五號裁決書裁處受處分人罰鍰一千二百元，固非無見，惟受
    處分人本件違規行為應屬違規併排臨時停車，業如前述，原
    處分機關援引前揭在禁止臨時停車處所停車之規定予以裁罰
    ，其處分即難認為允恰，是本件受處分人辯稱並無違規，雖
    無理由，然原處分既有前述之不當，自應由本院將原處分撤
    銷，以受處分人有併排臨時停車之違規行為，依道路交通管
    理處罰條例第五十五條第四款、違反道路交通管理事件統一
    裁罰基準及處理細則第四十四條第一項、違反道路交通管理
    事件統一裁罰基準表之規定，裁處受處分人罰鍰六百元如主
    文第二項所示，以資適法。
據上論斷，應依道路交通案件處理辦法第二十條前段，裁定如主
文。
中    華    民    國    99    年    4     月    30    日
                          臺灣士林地方法院交通法庭
                              法      官  孫萍萍
以上正本證明與原本無異。
如不服本裁定，應於送達後五日內，向本院提出抗告狀。
                              書  記  官  劉易柔
中    華    民    國    99    年    4     月    30    日

司法院資訊處製作；財團法人民間司法改革基金會備份。
